臺灣臺中地方法院刑事判決　　　　　 100年度交易字第1020號
公　訴　人　臺灣臺中地方法院檢察署檢察官
被　　　告　謝其源
上列被告因過失傷害案件，經檢察官提起公訴（100年度偵字第
21416號），本院判決如下：
    主    文
謝其源因過失傷害人，處有拘役伍拾日，如易科罰金，以新臺幣
壹仟元折算壹日。
    犯罪事實
一、謝其源於民國（下同）100年4月9日上午8時30分許，騎乘車
    牌號碼PUY-496號普通重型機車，沿臺中市大雅區○○○街
    由東往西方向行駛，至龍善一街32號前，欲左轉彎進入龍善
    一街32號時，應注意轉彎車應讓直行車先行，而依當時天候
    晴、光線為日間自然光線，柏油路面乾燥無缺陷或障礙物，
    視距良好等情形，並無不能注意之情事，竟疏於注意，未留
    意其左後方直行，由張劉秀鳳所騎乘之車牌號碼G6P-692號
    普通重型機車，即貿然左轉，兩車因而發生碰撞，致張劉秀
    鳳人車倒地，而受有頭部外傷之傷害。謝其源於肇事後，於
    未被有偵查犯罪職權之機關或公務員發覺前，即向據報前來
    處理之警員表示其為肇事者，自首犯行並接受裁判。
二、案經張劉秀鳳訴由臺灣臺中地方法院檢察署檢察官偵查起訴
    。
    理    由
一、按現行刑事訴訟法為保障被告之反對詰問權，排除具有虛偽
    危險性之傳聞證據，以求實體真實之發見，於該法第159條
    第1項明定被告以外之人於審判外之言詞或書面陳述，除法
    律有規定者外，不得作為證據。又被告以外之人於審判外之
    陳述，雖不符前4條之規定（即刑事訴訟法第159條之1至159
    條之4），而經當事人於審判程序同意作為證據，法院審酌
    該言詞陳述或書面陳述作成時之情況，認為適當者，亦得為
    證據；當事人、代理人或辯護人於法院調查證據時，知有刑
    事訴訟法第159條第1項不得為證據之情形，而未於言詞辯論
    終結前聲明異議者，視為有前項之同意，同法第159條之5亦
    定有明文。考其立法意旨在於傳聞證據未經當事人之反對詰
    問予以核實，原則上先予排除。惟若當事人已放棄反對詰問
    權，於審判程序中表明同意該等傳聞證據可作為證據；或於
    言詞辯論終結前未聲明異議，基於尊重當事人對傳聞證據之
    處分權，及證據資料愈豐富，愈有助於真實發見之理念，且
    強化言詞辯論主義，使訴訟程序得以順暢進行，上開傳聞證
    據亦均具有證據能力。本件以下所引之言詞及書面陳述，業
    經本院審理時予以提示並告以要旨，分別經檢察官及被告表
    示意見，當事人已知該等陳述乃傳聞證據，均未於言詞辯論
    終結前對該等證據內容異議，依上開規定，本院審酌該等證
    據作成時，並無人情施壓或干擾，亦無不當取供之情形，認
    為以之作為本案之證據亦屬適當，是該等證據自均具有證據
    能力，合先敘明。
二、上開犯罪事實，業據被告謝其源於偵查中及本院審理時均坦
    承不諱，核與證人即告訴人張劉秀鳳之證述，情節大致相符
    ，並有清泉醫院診斷證明書、臺中市○○○○○道路交通事
    故初步分析研判表、道路交通事故現場圖、現場及車損照片
    、現場圖、道路交通事故調查報告表（一）（二）、臺中市
    政府警察局交通大隊豐原分隊大雅小隊處理道路交通事故談
    話紀錄表、臺中市○○○○○道路交通事故當事人登記聯單
    等在卷為憑，堪認被告上開自白核與事實相符，洵堪採信。
三、按機器腳踏車行駛至交岔路口，其轉彎，應依標誌或標線之
    規定行駛；無標誌或標線者，應依第一百零二條規定行駛；
    又車輛轉彎時，轉彎車應讓直行車先行，道路交通安全規則
    第99條第2項、第102條第1項第7款定有明文。被告為已考領
    駕照之駕駛人，自應注意上述道路交通安全規則之規定，而
    依附卷之道路交通事故調查報告表（一）（二）所載，本件
    車禍發生地點為無號誌標線之村里道路交岔路口，當時天候
    晴、光線為日間自然光線，柏油路面乾燥無缺陷或障礙物，
    視距良好等情況，被告並無不能注意之情事，竟疏未注意左
    後方直行，由告訴人張劉秀鳳所騎乘之機車，即貿然左轉，
    而致兩車發生碰撞，其對本件事故之發生為有過失，至為明
    確。又告訴人於本件車禍後即至清泉醫院急診，經診斷其因
    本件車禍受有頭部外傷之傷害，有清泉醫院診斷證明書1份
    足憑，是被告上開過失行為與告訴人所受傷害間，亦顯具有
    相當因果關係。綜上所述，本件事證已臻明確，被告上開過
    失傷害之犯行堪予認定。
四、核被告所為，係犯刑法第284條第1項前段之過失傷害罪。又
    按同法第62條所謂自首，祇以犯人在犯罪未發覺之前，向該
    管公務員申告犯罪事實，而受裁判為已足，並不以使用「自
    首」字樣或言明「自首」並「願受裁判」為必要，最高法院
    63年度臺上字第1101號判例意旨參照。經查，被告於肇事後
    ，在有偵查犯罪權限之公務員發覺犯罪前，即向前往處理之
    員警表示其為肇事者，自首並願接受裁判，有卷附之臺中市
    ○○○○○道路交通事故肇事人自首情形表在卷可按，應依
    刑法第62條前段之規定減輕其刑。爰審酌本件車禍係因被告
    未禮讓直行車貿然左轉，致告訴人受有頭部外傷之傷害，惟
    被告並無前科，素行良好，有臺灣高等法院被告前案紀錄表
    可按，被告犯後亦坦承犯行，態度尚佳，其雖尚未與告訴人
    達成民事和解，然係因雙方對和解金額認知差距懸殊等一切
    情狀，量處如主文所示之刑，並諭知易科罰金之折算標準，
    以示懲儆。
據上論斷，應依刑事訴訟法第299條第1項前段，刑法第284條第1
項前段、第62條前段、第41條第1項前段，刑法施行法第1條之1
第1項、第2項前段，判決如主文。
本案經檢察官鄒千芝到庭執行職務。
中    華    民    國   100    年    12    月    26    日
                   交通法庭     法  官  簡璽容
以上正本證明與原本無異。
如不服本判決，應於判決送達後10日內，向本院提出上訴書狀，
上訴書狀應「敘述具體上訴理由」，並按他造當事人之人數附繕
本。「切勿逕送上級法院」。
告訴人或被害人對於判決如有不服具備理由請求檢察官上訴者，
其上訴期間之計算係以檢察官收受判決正本之日期為準。
                                書記官  張雅如
中    華    民    國   100    年    12    月    26    日
附錄本案論罪科刑法條全文：
中華民國刑法第284條
（過失傷害罪）
因過失傷害人者，處6月以下有期徒刑、拘役或5百元以下罰金，
致重傷者，處1年以下有期徒刑、拘役或5百元以下罰金。
從事業務之人，因業務上之過失傷害人者，處1年以下有期徒刑
、拘役或1 千元以下罰金，致重傷者，處 3 年以下有期徒刑、
拘役或2千元以下罰金。